【裁判字號】    88,交易,42
【裁判日期】    890327
【裁判案由】    過失傷害
【裁判全文】
臺灣彰化地方法院刑事判決                          八十八年度交易字第四二號
    公  訴  人  臺灣彰化地方法院檢察署檢察官
    被      告  甲○○
    選任辯護人  洪梅芬律師
右列被告因過失傷害案件，經檢察官提起公訴 (八十七年度偵字第九三二七號、第一
一二五一號)，本院判決如左︰
    主  文
甲○○因過失傷害人，處有期徒刑肆月。又因過失傷害人致重傷，處有期徒刑捌月，
應執行有期徒刑拾月。
    事  實
一、甲○○於民國（下同）八十七年七月二十一日凌晨零時四十分許，駕駛車牌號碼
    ＳＸ─八七七二號白色自用小客車，沿彰化縣伸港鄉○○路西向東方向行駛至與
    新港路當時僅有東西向閃光紅燈、南北向閃光黃燈警示，屬無號誌之交岔路口欲
    左轉新港路時，應注意並能注意轉彎車應讓直行車先行，且左轉時應減速慢行，
    復當時無何不能注意之情，惟未注意，即高速貿然左轉，致與沿彰化縣伸港鄉○○路由東往西方向經前揭交岔路口欲直行接自強路行駛，由丁○○騎乘，車牌號
    碼ＫＲＲ─一三０號之機車發生碰撞，致丁○○受有外傷性蜘蛛膜下腔出血、左
    側顴骨骨折併臉部外處裂傷、左側第七、八肋骨骨折等傷害。經人報警，甲○○
    為警扣押其駕駛執照後。詎無駕駛執照，又於八十七年九月二十日上午十時十五
    分許，駕駛同上自用小客車，沿彰化縣芳苑鄉○○村○○○○○路，由南往北方
    向行駛至與中正路交岔路口時，應注意並能注意當地係屬雙向四線道之道路，而
    南向車道因施工封閉，調撥北向內側車道供南向車輛行駛，屬道路修理地段，應
    減速慢行作隨時停車之準備，復當時無何不能注意之情，惟不注意，適曹銘格騎
    乘車牌號碼ＫＭＪ─八五八號機車，沿台十七線公路，由南往北方向行駛至同一
    交岔口欲左轉入中正路時，亦疏無注意轉彎車應停讓直行車先行，而貿然通過路
    口時，甲○○見狀已煞避不及，兩車發生碰撞，致曹銘格人車倒地，受有頭部外
    傷合併蜘蛛膜下腔出血及顱內出血、右腎挫傷、右側肋骨骨折、右耳撕裂傷，現
    成為植物人，日常生活起居需旁人照料，受有身體重大難治之傷害。
二、案經曹銘格之父乙○○告由彰化縣警察局二林分局暨丁○○之父戊○○告由彰化
    縣警察局和美分局報請與嗣丁○○、乙○○訴請台灣彰化地方法院檢察署檢察官
    偵查起訴。
    理  由
一、訊據被告甲○○坦承駕車發生前開二次車禍且係過失撞傷曹銘格之情，惟否認係
    過失撞及丁○○，辯稱，伊當時是直行彰化縣伸港鄉○○路，速度不快，是丁○○高速騎乘機車來撞到伊的自用小客車，伊無過失云云。經查：
    （一）被告於八十七年七月二十一日凌晨零時四十分許，係駕前開白色自用小客
          車沿彰化縣伸港鄉○○路西往東方向至與新港路交岔路口左轉時與被害人
          丁○○所乘騎之機車發生碰撞，致被害人丁○○受有傷害，已據現場證人
          丙○○具結證述至明。且觀車禍現場並無二車之剎車痕跡，有道路交通事
          故調查報告表在卷可憑，若二車果如被告所述係呈九十度撞擊，依力學原
          理及現場自用小客車並無失控偏移之情況言，足見自用小客車屬力大之一
          方，機車屬力弱之一方，二車撞擊一下後，機車自應後倒，無再碰擊自用
          小客車之理，乃被告所駕自用小客車右側車體，各於右前門、右後門及右
          後車尾部分均有撞凹之痕跡，有相片二幀在卷可稽，顯不合理，惟若被告
          當時係正駕車左轉，而被害人丁○○係騎車直行，因二車撞擊後，依力學
          原理分力之現像，至有機車再碰擊自用小客車右側車體之可能。復衡以證
          人丙○○與被告素不相識並無仇怨，此經被告是認，對於被告駕車之行駛
          路線委無虛構之理，故被告所述伊當時係直行彰化縣伸港鄉○○路云云，
          並無足採信，被告當時係沿彰化縣伸港鄉○○路西往東方向至與新港路交
          岔路口欲左轉新港路時與被害人丁○○所騎乘之機車發生碰撞至為灼然。
          至台灣省彰化縣區車輛行車事故鑑定委員會以八十八年一月十四日彰鑑字
          第八七六五八號函認依卷附資料顯示丁○○駕駛機車沿建興路由東向西方
          向駛入該路與新港路交岔路口，其機車車頭撞及沿新港路由南往北駛經路
          口之甲○○所駕自小客車右側而肇事，該路口東西向號誌為閃光紅燈，南
          北向號誌為閃光黃燈，甲○○小客車當時車速非慢，研判丁○○駕駛機車
          行經閃光紅燈交岔路口未停讓幹道車先行，致撞及幹道來車肇事，應為肇
          事主因。惟甲○○駕駛自小客車行經閃光黃燈交岔路口未減速慢行小心通
          過，致遇狀況未及煞避，應為肇事次因，固非無見，然因係採信被告所述
          之行線所研判，而被告所述之行線不可採，已經析論於上，故前開鑑定意
          見容未足採，併此敘明。
    （二）辯護人雖以被告自承於八十七年九月二十日上午十時十五分許，因過失駕
          車撞傷曹銘格一節，係被告誤解法律，實則被告當時係直行車，無何過失
          及被害人丁○○提出本件傷害告訴是否已逾告訴期間為不合法云云等置辯
          。惟查，被告於八十七年九月二十日上午十時十五分許，駕車沿彰化縣芳
          苑鄉○○○○○路（當地屬雙向四線車道之公路），由南向北方向行駛外
          側車道至與中正路交岔路口時，固要直行，但當時南向車道因施工封閉，
          調撥北向內側車道供南向車輛行駛，而當時一部大貨車對向南行彎入調撥
          之車道時，被告線視不良，應注意並能注意減速慢行，以防不測，惟未減
          速，適被害人曹銘格騎乘機車緊隨在大貨車後欲左轉中正路，亦疏無注意
          減速停讓直行車，是被告見狀已煞避不及，二車即發生碰撞，致曹銘格受
          有傷害一情，已據被告供承無諱，並有道路交通事故調查報告表一份、現
          場相片六幀在卷可憑，且經送請台灣省彰化縣區車輛行車事故鑑定委員會
          鑑定結果，亦同認被告甲○○有無駕照駕駛自用小客車行經施工路段未減
          速慢行做隨時停車之準備，致遇狀況煞避不及之過失，有該會八十八年十
          一月二十四日彰鑑字第八八五二九號鑑定意見書在卷可稽，足見被告無誤
          解法律之事。又被害人丁○○、曹銘格在前揭各該車禍發生時均係已滿二
          十歲之成年人，各該父親戊○○、乙○○固無獨立告訴之權，惟曹銘格已
          於八十八年四月十四由本院宣告為禁治產人，乙○○依法成為其法定代理
          人，取得獨立告訴權且於八十八年七月二十三日向檢察官提出告訴；另曾
          志朋受傷後，即意識不清，事實上無從行使告訴權，迄至八十八年六月才
          略復意識，有能力提出告訴，且於八十八年七月二十三日向檢察官提出告
          訴，有檢察官偵訊筆錄及本院八十八年度禁字第四號裁定影本在卷可證，
          足徵本件告訴並無逾告訴期間之不合法處，故綜上，辯護意旨無足採取。
    （三）至告訴人乙○○雖認被告於撞傷曹銘格時，車速至少為六十公里以上，而
          其論據係以依被告所駕車輛留下之煞車痕達十七公尺以上云云。惟查，按
          諸卷附該件道路交通事故調查報告表所繪之現場圖，被告所駕車輛所遺之
          煞車痕右邊為六．七公尺，左邊為二．六公尺，比照交通部所研訂之一般
          公路汽車煞車距離、行車速度對照表，被告當時行車時速應係三、四十公
          里左右，是告訴人乙○○所認尚有誤會，併此敘明。
    （四）按行經無號誌之交岔路口、道路修理地段，應減速慢行，作隨時停車之準
          備；又車輛行至無號誌交岔路口，同為幹線道或支線道者，轉彎車應暫停
          讓直行車先行，道路交通安全規則第九十三條第一項第四款與第一百零二
          條第一項第二款分別定有明文。本件被告先後駕車行經前揭二個交岔路口
          、後者且為施工地段，應注意、能注意而疏未注意減速慢行，冒然急速左
          轉或行進，以致肇事，分別使被害人丁○○受有傷害、被害人曹銘格受有
          重傷害，被告之行為自有過失。雖被害人曹銘格騎乘機車於交岔路口未停
          讓被告所駕駛直行之自用小客車先行，而逕自左轉，亦有過失，惟無解被
          告過失之責。又被害人二人之受有傷害與重傷害，係由被告之過失行為所
          致生，其間具有相當因果關係至明。
      綜上，並有被害人丁○○與曹銘格之診斷證明書及曹銘格之殘障手冊影本在卷
      可證，故被告所辯無足採信，本件事證明確，被告犯行堪加認定。
二、核被告所為，係犯刑法第二百八十四條第一項前段與後段之過失傷害及過失傷害
    致重傷罪。公訴人固認被告撞傷被害人丁○○之行為，係犯有刑法第二百八十四
    條第一項後段之過失致重傷罪，惟查丁○○目前已恢復意識，可自理生活，有筆
    錄可憑，其所受傷害尚未符刑法第十條第四項所規定之重傷，是公訴人此部分所
    認尚有未洽，然因無礙起訴事實之同一性，爰就此部分變更公訴人所引應適用之
    法條。被告所犯二罪，均係過失犯，且罪名互殊，應分論並罰。且查被告撞傷被
    害人曹銘格時，係無駕駛執照駕車，已據被告供陳不諱，應依道路交通管理處罰
    條例第八十六條第一項加重其刑。爰審酌被告之品性、過失程度，第一次車禍遭
    吊扣駕駛執照後視法令為無物，猶自在駕車復過失致生第二次車禍；被害人曹銘
    格騎乘機車亦有過失與被害人二人所受傷害狀況，肇事後被告之態度，目前尚未
    與被害人達成民事和解等一切情狀，各量處如主文所示之刑，並定其應執行刑，
    以示懲儆。
據上論斷，應依刑事訴訟法第二百九十九條第一項前段、第三百條，刑法第二百八十
四條第一項前段、後段、第五十一條第五款、道路交通管理處罰條例第八十六條第一
項，罰金罰鍰提高標準條例第一條前段，判決如主文。
中      華      民      國      八十九      年      三    月  二十七    日
                                        臺灣彰化地方法院交通法庭
                                            法      官  洪  榮  謙
右正本證明與原本無異。
如不服本判決，應於判決送達後十日內向本院提出上訴狀( 須附繕本 )。
告訴人或被害人對於判決如有不服具備理由請求檢察官上訴者，其上訴期間之計算係
以檢察官收受判決正本之日期為準。
                                            法院書記官  梁  高  賓
中      華      民      國      八十九      年      三      月  二十九  日
刑法第二百八十四條
因過失傷害人者，處六月以下有期徒刑、拘役或五百元以下罰金。致重傷者，處一年
以下有期徒刑、拘役或五百元下罰金。
從事業務之人，因業務之過失傷害人者，處一年以下有期徒刑、拘役或一千元以下罰
金。致重傷者，處三年以下有期徒刑、拘役或二千元以下罰金。


司法院資訊處製作；財團法人民間司法改革基金會備份。
